【裁判字號】    99,上訴,763
【裁判日期】    991116
【裁判案由】    違反槍砲彈藥刀械管制條例
【裁判全文】
臺灣高等法院臺南分院刑事判決         99年度上訴字第763號
上  訴  人
即  被  告  甲○○
指定辯護人  本院公設辯護人乙○○
上列上訴人因違反槍砲彈藥刀械管制條例案件，不服臺灣臺南地
方法院99年度訴字第456號中華民國99年6月3日第一審判決（起
訴案號：臺灣臺南地方法院檢察署99年度偵字第1897號），提起
上訴，本院判決如下：
    主  文
上訴駁回。
    事  實
一、甲○○前於(一)民國87年間因違反毒品危害防制條例案件，經
    本院以87年度上訴字第1767號判決判處有期徒刑7年6月確定
    ；(二)復於同年間因違反槍砲彈藥刀械管制條例案件，經臺灣
    臺南地方法院以87年度易字第3057號判決判處有期徒刑3月
    確定；(三)又於88年間因違反毒品危害防制條例案件，經臺灣
    臺東地方法院以89年度易字第57號判決判處有期徒刑4月確
    定，上開各案嗣經本院以97年度聲字第31號裁定減刑，並就
    (一)、(二)部分定其應執行刑為有期徒刑7年6月確定，而與前述
    (三)減刑後之有期徒刑2月接續執行，於95年12月12日縮短刑
    期假釋出監，並於97年3月15日縮刑期滿執行完畢。
二、詎甲○○猶不知悔改，明知具有殺傷力之改造手槍及子彈非
    經中央主管機關許可，不得無故持有之，竟基於持有具有殺
    傷力槍、彈之犯意，於98年12間某日，在臺南縣永康市○○
    路附近，以新臺幣（下同）3萬元之代價，向姓名、年籍不
    詳，綽號「阿賢」之成年男子購買具殺傷力之仿BERETTA廠
    M9型半自動手槍製造之槍枝，換裝土造金屬槍管而成之改造
    手槍1枝（含彈匣2個，槍枝管制編號：0000000000號）、具
    殺傷力之口徑9mm制式子彈9顆（鑑驗時試採樣射試3顆）、
    由金屬彈殼組合直徑8.9±0.5mm金屬彈頭而成之非制式子彈
    6顆（鑑驗時試採樣射試2顆）及由金屬彈殼組合直徑8.9mm
    金屬彈頭而成之非制式子彈1顆（鑑驗時業已試射），而未
    經許可無故持有上開改造手槍及子彈。嗣於99年1月17日凌
    晨1時5分許，為警在臺南市○○路○段321號前執行路檢勤務
    時，經甲○○同意搜索後，當場於其背包內扣得上開具殺傷
    力之改造手槍1枝及子彈16顆。
三、案經臺南市警察局第三分局報請臺灣臺南地方法院檢察署檢
    察官偵查起訴。
    理  由
甲、關於證據能力之說明：
一、本判決所引用之供述證據，業據檢察官、被告及其指定辯護
    人於準備及審判程序時均不爭執證據能力而同意採為證據（
    見本院卷第36、51頁），本院審酌該等證據作成時之情狀，
    並無違法或不當等情形，認為以之作為本案之證據亦屬適當
    ，依刑事訴訟法第159條之5第1項之規定，自具有證據能力
    。
二、被告之指定辯護人主張系爭扣案之槍彈均係司法警察以違法
    搜索方式而取得之證據，而無證據能力。然查：
  (一)證人即執行臨檢勤務時查獲系爭槍彈之司法警察戴國永（台
    南市警察局第三分局海南派出所所長）於本院證述查獲之過
    程為：伊等臨檢時，因覺得狀有可疑，故攔下被告乘坐之車
    子，一同執勤之另名偵查佐碰觸查覺被告斜揹之背包感覺「
    重重的」，故請被告拿出其內之物品，被告將背包置放於汽
    車引擎蓋上打開背包之後，欲取出背包內物品之際，伊擔心
    危險而加以制止，旋在被告已打開之背包內發現槍枝，故而
    取出查扣等語（見本院卷第50-51頁）。而被告對證人戴國
    永所證：「碰觸背包硬物後，由被告自行打開背包」之過程
    亦無不同意見，僅爭執背包內之系爭槍彈係伊自行取出之過
    程（見本院卷第51頁），且被告亦供承「（不管你拿出的或
    是警員拿出的都是經過你同意？）是」等語（見本院卷52頁
    背面）。足以確認司法警察係徵得被告同意並經被告開啟背
    包之後，始查獲背包內之系爭槍彈。故台南市警察局第三分
    局搜索扣押筆錄記載「依刑事訴訟法第131條之1經受搜索人
    同意執行搜索」，且經被告簽名其上之記載（見警卷第13頁
    ），應與實情相符。從而上述系爭槍彈係司法警察經被告同
    意而依刑事訴訟法第131條之1執行搜索而扣押之物，是為實
    施刑事訴訟程序之公務員，依法定程度取得之證據，應認具
    有證據能力。
  (二)辯護意旨又認為司法警察於被告同意搜索前，不得以「碰觸
    」背包方式實質上搜索被告之背包。本院認為司法警察依警
    察職權行使法第6條第1項第6款、第7條第1項第1、4款所規
    定之執行查證身分、攔停及檢查攜帶之物等勤務（即俗稱之
    路檢、盤查勤務），面對受查證人身份與有無攜帶致命器械
    不明等潛在危險時，本應容許警察人員以不侵害受查證者隱
    私、尊嚴及自由權利之方式，以目視蒐尋、輕碰觸攜帶物品
    與身體方式，確認評估危害之可能風險，並據以判斷決定應
    以何等方式保護自己或他人之人身安全。故本件司法警察於
    攔停被告搭乘之車輛並請被告下車後，「碰觸」被告之背包
    外緣，要屬法律容許之執行勤務方式，而無違法之可言。況
    「碰觸」背包外緣，尚未達「對犯罪嫌疑人之物件，使用強
    制力以搜查探索」之執行搜索程度。是司法警察前揭「碰觸
    背包外緣」之作為，亦無違法搜索之情形，併予敘明。
乙、實體部分：
一、上開事實，業據被告甲○○於警詢、偵查、原審及本院坦承
    不諱（見警卷第2-4頁；偵卷第9-10頁；原審卷第37-38、52
    -53頁；本院卷第36頁背面、第49頁背面），核與證人即被
    告友人謝沛霖、林秋榮、謝明宏於警詢時證述：上開改造手
    槍、子彈確係自被告之私人背包內查獲的等語大致相符（見
    警卷第5-7頁），並有系爭槍彈扣案，及台南市警察局第三
    分局99年1月17日搜索扣押筆錄及查獲照片2幀在卷可稽（見
    警卷第13-18頁）。而扣案之系爭槍彈，經送請內政部警政
    署刑事警察局以檢視法、性能檢驗法及試射法鑑定結果，認
    為：「一、送鑑手槍1枝（含彈匣2個，槍枝管制編號：0000
    000000號），係改造手槍，由仿BERETTA廠M9型半自動手槍
    製造之槍枝，換裝土造金屬槍管而成，擊發功能正常，可供
    擊發適用子彈使用，認具殺傷力。二、送鑑子彈16顆，(一)9
    顆，認均係口徑9mm制式子彈，採樣3顆試射，可擊發，認均
    具殺傷力；(二)6顆，認均係非制式子彈，由金屬彈殼組合直
    徑8.9±0.5mm金屬彈頭而成，採樣2顆試射，可擊發，認均
    具殺傷力；(三)1顆，認係非制式子彈，由金屬彈殼組合直徑
    8.9mm金屬彈頭而成，經試射，可擊發，認具殺傷力」等情
    ，有該局99年2月25日刑鑑字第0990010378號槍彈鑑定書1份
    及槍、彈照片10幀在卷可稽（見偵卷第13-14頁）。上開鑑
    定結果，既係鑑驗機關以其專業知識及精密儀器測試後所得
    之結論，自可憑信。是扣案之改造手槍1枝、制式子彈9顆（
    口徑9mm）及非制式子彈7顆（計直徑8.9±0.5mm 6顆、直徑
    8.9mm1顆），確係分屬槍砲彈藥刀械管制條例第4條第1款、
    第2款所稱之槍砲、彈藥無訛。從而，本件事證已臻明確，
    被告非法持有具有殺傷力改造手槍及子彈之犯行已堪認定。
二、被告雖辯稱伊係主動向警報告持有系爭槍彈，應依自首之規
    定減輕其刑云云。惟查證人即台南市警察局第三分局海南派
    出所所長戴國永於本院證述：伊等臨檢時，因覺得狀有可疑
    ，故攔下被告乘坐之車子，一同執勤之另名偵查佐碰觸查覺
    被告斜揹之背包感覺「重重的」，故請被告拿出其內之物品
    ，被告將背包置放於汽車引擎蓋上打開背包之後，欲取出背
    包內物品之際，伊擔心危險而加以制止，並於已開啟之背包
    內發現槍枝，故而取出查扣等語（見本院卷第50-51頁），
    已如前述。可知司法警察係在被告已先行開啟之背包內自行
    發現並取出查獲系爭槍彈，而非被告主動自首犯行而查知上
    情，是被告自無從依刑法第62條前段自首之規定減輕其刑。
三、核被告所為，係犯槍砲彈藥刀械管制條例第8條第4項未經許
    可持有可發射子彈具殺傷力之槍砲罪（下稱持有改造手槍罪
    ）、同條例第12條第4項之未經許可持有子彈罪。被告同時
    持有改造手槍及子彈，係以一行為觸犯二罪名，為想像競合
    犯，應依刑法第55條之規定，從一重論以持有改造手槍罪。
    被告前於(1)87年間因違反毒品危害防制條例案件，經本院以
    87年度上訴字第1767號判決判處有期徒刑7年6月確定；(2)復
    於同年間因違反槍砲彈藥刀械管制條例案件，經臺灣臺南地
    方法院以87年度易字第3057號判決判處有期徒刑3月確定；
    (3)又於88年間因違反毒品危害防制條例案件，經臺灣臺東地
    方法院以89年度易字第57號判決判處有期徒刑4月確定，上
    開各案嗣經本院以97年度聲字第31號裁定減刑，並就(1)、(2)
    部分定其應執行刑為有期徒刑7年6月確定，而與前述(3)減刑
    後之有期徒刑2月接續執行，於95年12月12日縮短刑期假釋
    出監，並於97年3月15日縮刑期滿執行完畢，有臺灣高等法
    院被告前案紀錄表1份在卷可參，其受徒刑之執行完畢，5年
    以內故意再犯有期徒刑以上之上述本罪，為累犯，應依刑法
    第47條第1項之規定加重其刑。
四、扣案之仿BERETTA廠M9型改造手槍1枝（含彈匣2個，槍枝管
    制編號：0000000000號）、制式子彈6顆（口徑9mm）及非制
    式子彈4顆（直徑8.9±0.5mm），均係槍砲彈藥刀械管制條
    例所列管之物，已詳如前述，為違禁物，應依刑法第38條第
    1項第1款之規定，均宣告沒收。至扣案之制式子彈3顆（口
    徑9MM）、非制式子彈3顆（計直徑8.9±0.5MM2顆、直徑8.9
    MM1顆），經鑑驗試射業已滅失，已失其違禁物之性質，自
    均毋庸宣告沒收。
五、原審認為被告持有系爭槍彈之罪證明確，並審酌被告素行非
    佳，甫於98年10月25日因持有具殺傷力之空氣槍為警查獲（
    見原審卷第31-33頁），竟相隔未逾2月旋再犯本案，顯見其
    未知警惕，視法律規範為無物，且其未經許可持有具殺傷力
    之改造手槍、子彈，對社會治安所生潛在危害甚鉅，所為誠
    屬不該，惟念其持有改造手槍僅1枝、持有子彈之數量亦非
    鉅，持有槍、彈期間並未持以犯罪，惡性尚非嚴重，另衡酌
    被告犯罪之動機、目的、手段及前科素行、高職肄業，智識
    程度不高、家庭經濟勉持，且育有1子亟需照顧，生活狀況
    不佳等一切情狀，因認檢察官具體求處有期徒刑4年過重；
    被告於原審之辯護人求處有期徒刑3年2月，顯亦過輕，而適
    用槍砲彈藥刀械管制條例第8條第4項、第12條第4項，刑法
    第11條前段、第55條、第47條第1項、第42條第3項前段、第
    38條第1項第1款等規定，量處被告有期徒刑三年六月，併科
    罰金新臺幣五萬元，併諭知罰金如易服勞役，以新臺幣一千
    元折算一日。且說明：(1)被告一行為同時持有具有殺傷力之
    改造手槍及子彈，為想像競合犯，應從一重依持有改造手槍
    罪處斷、(2)被告應依累犯之規定加重其刑、(3)扣案之改造手
    槍及未經鑑驗試射之子彈均為違禁物而予宣告沒收，經鑑驗
    試射之子彈則不予沒收。本院經核原判決認事用法，均無不
    合，量刑亦甚妥適。被告雖坦承犯罪，但仍上訴指摘原判決
    未依自首之規定減輕其刑而有所違誤，依上說明，為無理由
    ，應予駁回。
據上論結，應依刑事訴訟法第368條，判決如主文。
本案經檢察官張太龍到庭執行職務。
中    華    民    國    99    年    11    月    16    日
                  刑事第二庭    審判長法  官  葉居正
                                      法  官  陳春長
                                      法  官  陳欽賢
以上正本證明與原本無異。
如不服本判決應於收受送達後10日內向本院提出上訴書狀，其未
敘述上訴理由者，並得於提起上訴後10日內向本院補提理由書（
均須按他造當事人之人數附繕本）「切勿逕送上級法院」。
                                      書記官  李良倩
中    華    民    國    99    年    11    月    16    日
附錄本案論罪科刑法條全文
槍砲彈藥刀械管制條例第8條第4項：
未經許可，持有、寄藏或意圖販賣而陳列第1項所列槍枝者，處3
年以上10年以下有期徒刑，併科新臺幣700萬元以下罰金。
槍砲彈藥刀械管制條例第12條第4項：
未經許可，持有、寄藏或意圖販賣而陳列子彈者，處5年以下有
期徒刑，併科新臺幣300萬元以下罰金。

司法院資訊處製作；財團法人民間司法改革基金會備份。
